【裁判字號】    98,重訴,39
【裁判日期】    981008
【裁判案由】    毒品危害防制條例等
【裁判全文】
臺灣高雄地方法院刑事判決              98年度重訴字第39號
公  訴  人  臺灣高雄地方法院檢察署檢察官
被      告  甲○○
            乙○○
共      同
指定辯護人  本院公設辯護人黃秋葉
上列被告因違反毒品危害防制條例等案件，經檢察官提起公訴（
98年度偵字第20257 號）及移送併辦（98年度偵字第20257 號、
第20258 號），本院判決如下：
    主  文
甲○○、乙○○共同運輸第一級毒品，甲○○處有期徒刑拾貳年
，乙○○處有期徒刑拾陸年。扣案之第一級毒品海洛因球體拾顆
（驗餘合計淨重柒佰肆拾貳點肆貳公克，含塑膠膜拾張），均沒
收銷燬之。扣案之保險套拾個、門號0000000000號之
三星牌型號SGH-X458號行動電話及門號0000000000號
之三星牌型號SGH-J208號行動電話各壹支（各含SIM 卡壹枚），
均沒收。
    事  實
一、甲○○、乙○○均明知海洛因係毒品危害防制條例第2 條第
    2 項第1 款所列之第一級毒品，且經行政院公告為管制進口
    物品，不得非法持有、運輸及進口。甲○○、乙○○2 人因
    年紀已屆中年，尋找工作不易，生活經濟拮据，適有真實姓
    名年籍不詳，綽號「董仔」（又名「大仔」）及自稱「李錦
    樹」（綽號「阿樹」、「小主」）之成年男子，欲自越南私
    運管制之第一級毒品海洛因進入臺灣地區境內，乃尋覓可至
    越南接運海洛因，並以搭乘飛機方式走私海洛因入臺之人，
    「李錦樹」見與其相識數年之甲○○、乙○○經濟狀況不佳
    ，遂向其等表示願各以新臺幣（下同）10萬元之代價，僱用
    其等至越南運輸海洛因回臺，並安排其等在越南之食、宿，
    甲○○與乙○○竟因生活困難，為賺取生活費用而答應「李
    錦樹」之提議，決意運輸海洛因入境臺灣地區，「李錦樹」
    即為其等辦理護照，並約定事成之後，各給付甲○○與乙○
    ○10萬元。謀議既定，甲○○、乙○○即與「董仔」、「李
    錦樹」共同基於運輸及私運管制第一級毒品海洛因入境臺灣
    地區之犯意聯絡，由李錦樹先與甲○○門號0000000000號行
    動電話、乙○○門號0000000000號行動電話聯絡，約定於民
    國98年6 月3 日晚上3 人共同投宿高雄縣鳳山市之「克來飯
    店」，商談運輸海洛因事宜，翌日即同年6 月4 日上午，由
    「李錦樹」帶領2 人前往高雄市小港區之高雄國際機場（下
    稱小港機場），3 人共同搭乘當日上午7 時30分越南航空公
    司VN927 號班機前往越南，並由「李錦樹」安排投宿於越南
    胡志明市之「彩虹飯店」，隔日又改住宿於「如鳳飯店」，
    嗣於同年6 月7 日下午，由「董仔」在如鳳飯店內將以塑膠
    膜包裹套上保險套之海洛因球體10顆交與「李錦樹」，再由
    「李錦樹」於搭機回臺前指示甲○○、乙○○各取5 顆海洛
    因球體塞入肛門藏放後運輸來臺，而「李錦樹」原擬陪同甲
    ○○、乙○○回臺，因簽證有問題，「董仔」遂指示甲○○
    、乙○○2 人自行回國，嗣抵達小港機場後另由共同具有上
    開犯意聯絡、真實姓名年籍不詳之成年人與其等聯絡接機。
    甲○○、乙○○乃於98年6 月7 日下午6 時30分搭乘越南航
    空公司VN926 號班機飛抵小港機場入境臺灣地區。嗣於同日
    晚上9 時55分許，甲○○及乙○○自小港機場通關之際，為
    警當場查獲，並將2 人送往高雄市立聯合醫院檢查後，扣得
    自甲○○及乙○○體內排出之海洛因球體各5 顆（甲○○部
    分：合計淨重368.84公克，純度72.61%，純質淨重267.81公
    克；乙○○部分：合計淨重373.58公克，純度72.61%，純質
    淨重271.26公克。共計查獲淨重742.42公克之海洛因），及
    該2 人所有供聯絡走私運輸海洛因之行動電話各1 支（各含
    SIM 卡1 枚）。
二、案經行政院海岸巡防署東部地區巡防局臺東查緝隊及高雄市
    政府警察局小港分局移送臺灣高雄地方法院檢察署檢察官偵
    查起訴及移送併辦。。
    理  由
一、按被告以外之人於審判外之陳述，雖不符刑事訴訟法第159
    條之1 至第159 條之4 之規定，而經當事人於審判程序同意
    作為證據，法院審酌該言詞陳述或書面陳述作成時之情況，
    認為適當者，亦得為證據；又當事人、代理人或辯護人於法
    院調查證據時，知有第159 條第1 項不得為證據之情形，而
    未於言詞辯論終結前聲明異議者，視為有前項之同意，刑事
    訴訟法第159 條第1 項、第159 條之5 分別定有明文。查本
    案判決所引用各項證據（含傳聞證據、非傳聞證據及符合法
    定傳聞法則例外之證據）之證據能力，檢察官、被告甲○○
    、乙○○及辯護人於本院審判程序時，均表示無意見，並同
    意引為證據，且於本院言詞辯論終結前，對於卷附具有傳聞
    證據性質之證據，既均已知其情，卻未聲明異議，本院認該
    具有傳聞證據性質之證據，亦無任何違法取證之不適當情形
    ，以之作為證據使用係屬適當，自均具有證據能力。
二、上揭犯罪事實業據被告2 人坦承不諱，被告甲○○於偵查中
    及本院審理時供承：伊幾年前就認識李錦樹，知道他常進出
    越南，伊年紀大找工作不易，李錦樹便鼓吹伊至越南運輸毒
    品，並願意給10萬元之報酬，伊因經濟出了問題才答應，李
    錦樹便與伊及乙○○約好98年6 月3 日晚上住在鳳山克來飯
    店，6 月4 日早上帶伊2 人去小港機場，搭7 時30分的飛機
    到越南，在越南李錦樹先帶伊2 人投宿彩虹飯店，隔天換到
    如鳳飯店，6 月7 日下午「董仔」就拿毒品給李錦樹，李錦
    樹叫伊2 人塞在肛門裡面後，搭乘下午6 時30分班機回小港
    機場，「董仔」則留在越南，「李錦樹」本來要帶伊2 人回
    臺，因簽證了問題，才由伊2 人自行搭飛返臺，「董仔」說
    到了臺灣自然就有人來機場接機等語在卷（偵一卷第12至13
    頁、本院卷第14、16、57頁），核與被告乙○○於本院審理
    時供稱：伊和李錦樹認識很久，因為出車禍沒工作，所以李
    錦樹屢次跟伊說去越南運輸毒品賺取費用的事，伊便答應了
    ，6 月3 日跟李錦樹、甲○○住在鳳山克來飯店，6 月4 日
    搭7 時30分飛機到越南，到了越南他安排伊2 人住彩虹飯店
    ，住了一晚後又換到如鳳飯店，在越南除了「李錦樹」，還
    與「大仔」見面，就是甲○○講的「董仔」，6 月7 日伊2
    人要回來時，他們便叫伊2 人帶海洛因回來，伊2 人便搭6
    月7 日下午6 時30分的飛機回來臺灣，他們說到了小港機場
    ，就有人會打電話跟伊2 人聯絡等語相符（見本院卷第15、
    16、57頁），並有海巡署東巡局臺東機動查緝隊98年6 月7
    日之搜索、扣押筆錄2 份、乙○○及甲○○之高雄市立聯合
    醫院98年6 月8 日診斷書影本各1 紙、被告2 人之入出境資
    料各2 紙、高雄關稅局扣押貨物、運輸工具收據及搜索筆錄
    影本2 份、法務部入出境資訊連結作業2 紙及海洛因之照片
    10張在卷可稽（見警一卷第1 至5 、10至11、34至37、54至
    59頁、偵一卷第8 至9 頁、本院卷第49至50頁）。而扣案之
    圓條粒狀之球體10顆經送往法務部調查局鑑驗結果，均含有
    海洛因之成分，其中5 顆合計淨重368.84公克，純度72.61%
    ，純質淨重267.81公克，另5 顆合計淨重373.58公克，純度
    72.61%，純質淨重271.26公克，亦有法務部調查局98年6 月
    29日調科壹字第09823018630 號、第00000000000 號濫用藥
    物實驗室鑑定書各1 份附卷可憑（見偵一卷第27至28頁），
    足認被告2 人之自白均與事實相符，得為認定犯罪之依據。
    從而，本件事證明確，被告2 人之犯行均堪以認定，應依法
    論科。
三、論罪科刑：
  (一)按海洛因係毒品危害防制條例第2 條第2 項第1 款規定之第
    一級毒品，並為行政院依據懲治走私條例第2 條第3 項授權
    公告之「懲治走私條例公告管制物品項目及其數額」甲類管
    制進出口物品第4 項所列之毒品，不得運輸，亦不得私運進
    口。而所謂私運進口，係指私運管制物品，進入臺灣地區領
    域而言，是如已進入臺灣地區海域、領空，走私行為即為既
    遂，嗣後以何種方式通關，核與已經成立之犯罪，不生影響
    ，查本件被告2 人於小港機場通關之際為警查獲，已進入臺
    灣地區領域，其私運管制物品海洛因進口之行為即屬既遂。
    又按共同正犯之意思聯絡，原不以數人間直接發生者為限，
    即有間接之聯絡者，亦包括在內。如甲分別邀約乙、丙犯罪
    ，雖乙、丙間彼此並無直接之聯絡，亦無礙於其為共同正犯
    之成立，最高法院77年台上字第2135號判例意旨可資參照。
    被告2 人於小港機場通關時即被查獲，與接機之人雖尚無直
    接聯絡，然該人與「董仔」間既有直接聯絡，依上開說明，
    亦無礙其等成立共同正犯。
  (二)核被告2 人所為，均係犯毒品危害防制條例第4 條第1 項之
    運輸第一級毒品罪及懲治走私條例第2 條第1 項之私運管制
    物品進口罪。其等持有海洛因之低度行為，應為運輸之高度
    行為所吸收，均不另論罪。被告2 人與「董仔」、「李錦樹
    」及擬於98年6 月7 日至小港機場接機之成年人間，就上開
    犯行，有犯意聯絡及行為分擔，應論以共同正犯。公訴意旨
    認綽號「董仔」與「大仔」非同一人，又未將被告2 人與「
    李錦樹」及預定至小港機場接機之成年人論以共同正犯，容
    有未洽。被告2 人以一行為同時觸犯上開2 罪名，為想像競
    合犯，應依刑法第55條之規定，從一重之運輸第一級毒品罪
    處斷。又檢察官移送併辦部分（98年度偵字第20257 、2025
    8 號），與已起訴論罪科刑部分，為事實同一之案件，自屬
    起訴效力所及，既經查明，本院自得一併審究，併此敘明。
  (三)毒品危害防制條例於98年5 月20日修正公布，針對當次公布
    之修正條文，未另訂施行日期，而原毒品危害條例條例第36
    條所規定：「本條例自公布後六個月施行」。核其所稱「本
    條例」係指係92年7 月9 日修正公布之該條例，並非指98年
    5 月20日公布之部分修正條文；且參諸98年5 月20日修正公
    布之毒品危害防制條例第17條規定：「犯第4 條至第8 條、
    第10條或第11條之罪，供出毒品來源，因而查獲其他正犯或
    共犯者，減輕或免除其刑。犯第4 條至第8 條之罪於偵查及
    審判中均自白者，減輕其刑」。此條文之修正，對於本件在
    偵查及審判中自白運輸毒品犯罪之被告而言，當有即時適用
    之法律上利益，本院認為98年5 月20日公布之毒品危害防制
    條例修正條文之生效日期不得依同條例第36條定之，而應參
    照中央法規標準法第13條對於法規生效施行日之基本規範，
    自公布日起至第3 日即98年5 月22日發生效力。而該條例第
    17條第2 項「於偵查及審判中均自白，減輕其刑」之規定，
    所指「偵查中」係包含司法警察機關之調查程序在內。查本
    件被告甲○○於偵查中及本院審理時均坦承有至越南以塞肛
    門之方式夾藏海洛因，走私進入臺灣地區之犯行，自應依毒
    品危害防制條例第17條第2 項規定減輕其刑。至被告乙○○
    於警詢時、偵查中及本院行羈押訊問時，均供稱：不知所夾
    帶之物為海洛因等語（見警一卷第27頁、偵一卷第12頁、本
    院98年度聲羈字第484 號卷第5 頁），而否認本件犯行，至
    本院審理時始坦承犯罪，是其既未於偵查中自白，自無毒品
    危害防制條例第17條第2 項減輕其刑之適用。又被告2 人所
    犯運輸第一級毒品罪為法定本刑死刑或無期徒刑之罪，其等
    因謀生不易，生活拮据，有稅務電子閘門財產所得調件明細
    表各1 份可參（見本院卷第51頁），而貪圖僅僅10萬元之報
    酬致罹重典，受「李錦樹」及「董仔」僱用運輸海洛因入境
    ，且在本件走私、運輸毒品過程中，係擔任聽從指示夾藏毒
    品入境之「交通」角色，並非犯罪主謀，如量處最低度之無
    期徒刑，猶嫌過重，衡情不無可憫，爰均依刑法第59條規定
    酌減其刑，並就被告甲○○部分，與前開自白之減輕事由，
    遞減輕之。
  (四)爰審酌被告2 人明知海洛因對於人體健康危害甚鉅，向為政
    府嚴令禁絕流通，竟為圖一己私利，自越南運輸第一級毒品
    海洛因入境，所運輸之海洛因合計淨重為742.42公克，純度
    72.61%，數量非微，純度精良，如未即時查獲，勢將助長毒
    品之氾濫，危害國人健康及社會治安，本應嚴懲，惟念及其
    等僅係擔任「交通」之角色，並非本案運輸、走私毒品之主
    謀，犯後均能坦承犯行，態度尚可，已有悔悟之意，且均尚
    未取得利益即為警查獲暨其等之犯罪動機、目的、手段、智
    識程度及生活狀況等一切情狀，分別量處如主文所示之刑，
    以示懲儆。
  (五)從刑：
  1.按褫奪公權制度，乃剝奪犯罪行為人為公務員及擔任公職候
    選人之資格，且須經法院宣告1 年以上有期徒刑，依犯罪之
    性質，認為有褫奪公權之必要者，始得為之，刑法第36條、
    第37條第2 項分別定有明文，而所謂「犯罪之性質」，係指
    喪失廉恥以及其他情形認為有褫奪公權之必要者而言（最高
    法院24年7 月總會決議(十四)意旨參照）。復按刑法第37條第2
    項規定，褫奪公權與否法院原有自由裁量之權，最高法院29
    年度上字第1487號著有判例可資參照。是以，褫奪公權與否
    ，必須衡量個別犯罪之性質，藉由上開資格之限制，以減少
    行為人再度危害社會之機會。查本件被告2 人均非具有公職
    人員身分，本案之具體犯罪情形也與上開褫奪公權之內容無
    關，被告2 人亦無有何危害公權行使之情事存在，且係因經
    濟狀況不佳，因而鋌而走險致罹本件犯行，本院綜核各情，
    認尚無對被告2 人為褫奪公權宣告之必要，併此敘明。
  2.扣案之海洛因球體共10顆（其中5 顆合計淨重368.84公克，
    純度72.61%，純質淨重267.81公克，另5 顆合計淨重373.58
    公克，純度72.61%，純質淨重271.26公克，共計查獲淨重74
    2.42公克之海洛因），經鑑定後均含海洛因之成分，已如上
    述，係毒品危害防制條例第2 條第2 項第1 款所列之第一級
    毒品，不問屬於犯人與否，均應依毒品危害防制條例第18條
    第1 項前段之規定，宣告沒收銷燬之；扣案之塑膠膜10張，
    係用以包覆上開毒品之外包裝，為避免毒品在運輸過程裸露
    散失及受潮所用之物，亦有毒品沾附，於實際執行時，難以
    完全析離，當一併沒收銷燬之；至鑑驗所耗損之毒品，既已
    滅失，自無庸宣告沒收銷燬。又扣案之保險套10個，亦為用
    以包裹上開毒品，供本件被告便於運輸毒品之物，且本件毒
    品係由「董仔」交與「李錦樹」後，再由「李錦樹」交與被
    告2 人夾藏，堪認係共同正犯「董仔」所有，均應依毒品危
    害防制條例第19條第1 項及共犯連帶負責原則，併就本案被
    告宣告沒收。另扣案之門號0000000000號之三星牌型號SGH-
    X458號行動電話1 支（含SIM 卡1 枚），為被告甲○○所有
    ，扣案門號0000000000號之三星牌型號SGH-J208號行動電話
    1 支（含SIM 卡1 枚），為被告乙○○所有，均係與「李錦
    樹」聯絡本件運輸第一級毒品犯行所用之物，亦據被告2 人
    供明在卷（見本院卷第16、57、85頁），並有上開門號之使
    用人資料各1 份可稽，均應依毒品危害防制條例第19條第1
    項規定宣告沒收。至被告2 人雖供稱運輸本件海洛因各可得
    10萬元之代價，然其等未及取得報酬即為警查獲，亦據其等
    於審理中供明在卷（見本院卷第16、89頁），且無證據證明
    被告2 人業已取得上開報酬，自無犯罪所得，爰不予宣告沒
    收，附此敘明。
據上論斷，應依刑事訴訟法第299 條第1 項前段，毒品危害防制
條例第4 條第1 項、第17條第2 項、第18條第1 項前段、第19條
第1 項，懲治走私條例第2 條第1 項、第11條，刑法第11條、第
28條、第55條、第59條，判決如主文。
本案經檢察官王清海到庭執行職務。
中    華    民    國    98    年    10    月    8    日
                  刑事第十八庭  審判長法  官  李東柏
                                      法  官  王  琁
                                      法  官  周佳佩
以上正本證明與原本無異。
如不服本判決應於收受送達後10日內向本院提出上訴書狀，並應
敘述具體理由；如未敘述上訴理由者，應於上訴期間屆滿後20日
內向本院補提理由書（均須按他造當事人之人數附繕本）「切勿
逕送上級法院」。
中    華    民    國    98    年    10    月    8     日
                                      書記官  王立山
附錄本案論罪科刑法條：
毒品危害防制條例第4 條第1 項
製造、運輸、販賣第一級毒品者，處死刑或無期徒刑；處無期徒
刑者，得併科新臺幣2 千萬元以下罰金。
懲治走私條例第2 條第1 項
私運管制物品進口、出口逾公告數額者，處7 年以下有期徒刑，
得併科新臺幣3 百萬元以下罰金。


司法院資訊處製作；財團法人民間司法改革基金會備份。
